【裁判字號】    97,訴,137
【裁判日期】    970220
【裁判案由】    毒品危害防制條例
【裁判全文】
臺灣高雄地方法院刑事判決               97年度訴字第137號
公  訴  人  臺灣高雄地方法院檢察署檢察官
被      告  甲○○
上列被告因毒品危害防制條例案件，經檢察官提起公訴（96年度
毒偵字第9662號），經本院改依簡式審判程序，判決如下：
    主  文
甲○○施用第一級毒品，累犯，處有期徒刑壹年。
    事  實
一、甲○○前曾於民國91年間因施用毒品案件，經本院裁定令入
    戒治處所施以強制戒治並起訴，於92年3 月23日因保護管束
    期滿執行完畢，起訴部分經本院以91年度訴字第1679號判處
    有期徒刑10月確定；又於92年間因連續施用第一級、第二級
    毒品案件，經本院以92年度訴字第2000號判處應執行有期徒
    刑1 年2 月確定，上開2 罪接續執行，於93年12月21日縮刑
    假釋出監，嗣經撤銷假釋，應執行殘刑5 月23日；又於94年
    間再因施用毒品案件，經本院以94年度訴字第1764號判處有
    期徒刑7 月確定，與上開殘刑接續執行，甫於95年7 月19
    日縮短刑期執行完畢。詎其猶不知戒斷毒品，竟於前開強制
    戒治執行完畢後5 年內，基於施用第一級毒品海洛因與第二
    級毒品甲基安非他命之犯意，於96年8 月25日下午4 時30
    分許採尿前溯及24小時內之某時（不含為警查獲時起至採尿
    時止之時間），在高雄縣梓官鄉○○路219 號其住處內，以
    將海洛因摻雜甲基安非他命以針筒注射方式施用1 次。嗣於
    同年月28日下午3 時許，在高雄縣梓官鄉○○路260 巷11號
    前，為警發現甲○○形跡可疑，經其同意至警局接受採尿送
    驗後，呈嗎啡及甲基安非他命陽性反應，因而查悉上情。
二、案經高雄縣政府警察局岡山分局報請臺灣高雄地方法院檢察
    署檢察官偵查起訴。
    理  由
一、本件被告甲○○所犯為死刑、無期徒刑、最輕本刑為3年以
    上有期徒刑以外之罪，其於準備程序進行中，就被訴事實為
    有罪之陳述，經受命法官告知簡式審判程序之旨，並聽取當
    事人之意見後，經被告同意適用簡式審判程序，本院亦認無
    不得或不宜改依簡式審判程序進行之處，爰依刑事訴訟法第
    273條之1第1項、第284條之1規定，由本院合議庭裁定裁定
    本件由受命法官獨任進行簡式審判程序，合先敘明。
二、上揭事實，業據被告於本院審理時坦承不諱（見本院卷第30
    頁）。經查：員警查獲被告後，經採集其尿液檢體（編號：
    岡赤065號）送請台灣檢驗科技股份有限公司檢驗結果，呈
    現嗎啡及甲基安非他命之陽性反應，有高雄縣政府警察局岡
    山分局赤崁派出所毒品案件嫌犯尿液採證檢驗對照表、台灣
    檢驗科技股份有限公司96年9月5日KＺ000000000000號濫用藥
    物尿液檢驗報告各1紙附卷可稽（見偵查卷第8-9頁）。按海
    洛因於人體內會水解為嗎啡，再循嗎啡代謝方式排出體外，
    業經行政院衛生署80年以056954號函釋明確。又按目前常用
    之尿液甲基安非他命或嗎啡篩檢方式，包括酵素免疫分析法
    （EIA）、薄層色層分析法（TLC）及放射免疫分析法（RIA
    ）。文獻報告中，確實有藥物交叉反應，可在尿液測試中產
    生偽陽性之甲基安非他命或嗎啡反應。但利用精密的儀器分
    析，將可排除偽陽性之可能，而得到正確的答案。在良好的
    操作條件下，以氣相層析質譜儀作藥物及其代謝產物之定性
    及定量分析檢驗，幾乎不會有偽陽性反應產生，亦即如尿液
    中未含有煙毒之反應者，即不可能產生因藥物所引起之偽陽
    性反應，已屬週知事實（行政院國軍退除役官兵輔導委員會
    榮民總醫院以83年4月7日（83）北總內字第03059號函、行
    政院衛生署藥物管制藥品管理局92年6月20日管檢字第09200
    04 713號函參照）。本件被告之尿液檢體，乃經鑑定機關以
    酵素免疫分析法（EIA）初步檢驗，再利用氣相層析質譜儀
    （GC/MS）為確認檢驗，顯可排除被告因服用藥物導致尿液
    測試呈偽陽性反應之可能。足認被告自白於上開期間施用第
    一級毒品海洛因、第二級毒品甲基安非他命乙節，確與事實
    相符，堪認為真。
三、被告甲○○前如事實欄一所述，於91年間因施用毒品案件，
    經本院裁定送強制戒治，於92年3 月23日保護管束期滿執行
    完畢等情，有臺灣高等法院被告前案紀錄表（含入出監資料
    ）可考。足認被告係於強制戒治執行完畢釋放後，5 年內再
    犯本次施用毒品犯行，自應依法論科。
四、查海洛因、甲基安非他命各係毒品危害防制條例第2 條第2
    項第1 款、第2 款所定之第一級毒品與第二級毒品。核被告
    所為，係犯毒品危害防制條例第10條第1 項之施用第一級毒
    品罪、及同條第2 項之施用第二級毒品罪。其施用第一級毒
    品海洛因與第二級毒品甲基安非他命前分別持有海洛因、甲
    基安非他命之低度行為，應為施用之高度行為所吸收，均不
    另論罪。而被告一個行為觸犯毒品危害防制條例第10條第1
    項之施用第一級毒品罪、及同條第2 項之施用第二級毒品罪
    二罪名，為想像競合犯，應從一重論以施用第一級毒品罪，
    公訴人起訴要旨雖認被告所犯施用第一級、第二級毒品為二
    行為，應分論併罰，惟被告供稱其係將海洛因摻雜甲基安非
    他命於針筒中同時施用，又無證據可認被告就海洛因、甲基
    安非他命係分別施用，是公訴意旨認被告所犯上開二罪，犯
    意各別，行為互殊，應予分論併罰，尚有未洽。又被告前如
    事實欄一所述，因毒品危害防制條例案件，甫於95年7 月19
    日執行完畢，亦有上開被告前案紀錄表在卷可按，其於有期
    徒刑執行完畢後，5 年以內故意再犯本件有期徒刑以上之罪
    ，係為累犯，應依法加重其刑。爰審酌被告經強制戒治及刑
    之執行後，並未戒絕毒品，另再施用毒品，顯見其自制力不
    足，無法擺脫毒品，故應藉由刑罰之執行，以收教化之功能
    ，惟念其於犯後態度良好，並能坦承犯行，及施用毒品本質
    上係屬戕害自身健康之行為，尚未直接危害他人，反社會性
    之程度應屬較低等一切情狀，量處如主文所示之刑。
據上論斷，應依刑事訴訟法第273 條之1 第1 項、第299 條第1
項前段，毒品危害防制條例第10條第1項、第2項，刑法第11 條
前段、第47條第1項、第55條，判決如主文。
本案經檢察官郭騰月到庭執行職務。
中    華    民    國    97    年    2     月    20     日
                  刑事第一庭    法  官  張琬如
以上正本證明與原本無異。
如不服本判決應於收受本判決後10日內向本院提出上訴書狀，並
應敘述具體理由，如未敘述上訴理由者，應於上訴期間屆滿後20
日內補提理由書狀於本院（均須按他造當事人之人數附繕本）「
切勿逕送上級法院」。
中    華    民    國    97    年    2     月    22    日
                                書記官  劉甄庭
附錄本判決論罪之法條：
毒品危害防制條例第10條
施用第一級毒品者，處6月以上5年以下有期徒刑。
施用第二級毒品者，處3年以下有期徒刑。


司法院資訊處製作；財團法人民間司法改革基金會備份。
